Inventaris van het archief van de charters van het Hertogdom Brabant uit het depot te Vilvoorde, 1244-1642
Nationaal Archief, Den Haag
- STUKKEN BETREFFENDE GELDER., IV
  - STUKKEN BETREFFENDE DE RELATIES MET KAREL VAN GELDER EN ZIJN OPVOLGER WILLEM VAN GULIK., C
    - Stukken betreffende de wapenstilstand tussen Karel V en Karel van Gelder, gesloten in 1524 en verlengd in 1525., 1524-1525; Div. Nrs
      - 1524, 23.7; 1 stuk
      - 1524, 23.17; 1 stuk
      - 1524, 23.15; 1 stuk
      - 1524-1525, 23.4; 1 katern
      - 1525, 23.13; 1 stuk
    - Stukken inzake het verdrag te Gorkum gesloten tussen Karel V en Karel van Gelder., 1528-1529; Div. Nrs
      - 1528, 23.6; 1 stuk
      - 1528, 23.3; 1 deel
      - 1528, 23.1; 1 deel
      - 1529, 23.14; 1 stuk
      - 1529, 23.2; 1 katern
    - Instructie van Karel V voor Hubert Turcq om de Gelderse zaken te behandelen., 1532; 22.40; 1 stuk
    - Stukken inzake de vredesonderhandelingen te Grave tussen Karel V en Karel van Gelder., 1536-1537; Div. Nrs
      - 1536, 24.7; 1 katern
      - 1537, 24.6; 1 katern
      - 1537, 24.5; 1 katern
      - 1537, 22.38; 1 stuk
    - Stukken inzake de onderhandelingen tussen Karel V en Johan, hertog van Kleef., 1538; 21.23-21.25; 5 stukken
      - Eerste gedeelte, 21.23; 1 stuk
      - Tweede gedeelte, 21.24; 2 stukken
      - Derde gedeelte, 21.25; 2 stukken
    - Stukken inzake de inhuldiging van Willem van Gulik als hertog van Gelder., 1538; 22.2, 22.7-22.8, 22.4, 22.20, 22.35; 6 stukken
      - stuk, 22.2
      - stuk, 22.7
      - stuk, 22.8
      - stuk, 22.4
      - stuk, 22.20
      - stuk, 22.35
    - Correspondentie tussen Karel V en Maria van Hongarije gevoerd, betreffende tegen de hertog van Gulik te nemen maatregelen., 1538 en 1540; Div. Nrs
      - 1538, 22.23; 1 stuk
      - 1538, 22.24; 1 stuk
      - 1540, 21.35; 1 stuk
    - Stukken betreffende de onderhandelingen van de griffier van Luxemburg met diverse Duitse vorsten inzake Gelder., 1538; 22.21-22.22, 22.15, 22.25; 4 stukken
      - stuk, 22.21
      - stuk, 22.22
      - stuk, 22.15
      - stuk, 22.25
    - Stukken betreffende de onderhandelingen door Godschalk Crijckx gevoerd inzake de Gelderse kwestie., 1538; 22.1, 22.13-22.14, 21.32, 22.17, 21.34, 22.41, 21.33; 8 stukken
      - stuk, 22.1
      - stuk, 22.13
      - stuk, 22.14
      - stuk, 21.32
      - stuk, 22.17
      - stuk, 21.34
      - stuk, 22.41
      - stuk, 21.33
    - Stukken betreffende de onderhandelingen over de Gelders kwestie, gevoerd door Mullart, De Hemart en de Graaf van Buren., 1538; 22.3, 22.11-22.12; 3 stukken
      - stuk, 22.3
      - stuk, 22.11
      - stuk, 22.12
    - Stukken inzake het gevangen houden van onderdanen van Karel V te Roermond., 1538; Div. Nrs
      - 1538, 21.29
      - 1538, 22.30
    - Briefwisseling van Maria van Hongarije en Karel V met Willem van Gulik en de Standen van Gelder., 1538-1540; Div. Nrs
      - 1538, 22.31; 1 stuk
      - 1538, 22.36; 1 stuk
      - 1538, 22.32; 1 stuk
      - 1538, 22.33; 1 stuk
      - 1538, 22.37; 1 stuk
      - 1538, 22.29; 1 stuk
      - 1538, 22.26; 1 stuk
      - 1538, 22.27; 1 stuk
      - 1538, 22.28; 1 stuk
      - 1538, 21.31; 1 stuk
      - 1538, 22.34; 1 stuk
      - 1539, 21.30; 1 stuk
      - 1539, 21.26; 1 stuk
      - 1540, 22.5; 1 stuk
    - Stukken inzake de pretenties van de hertog van Lotharingen in Gelder., 1538; 22.16, 22.18-22.19; 3 stukken
      - stuk, 22.16
      - stuk, 22.18
      - stuk, 22.19
    - Brief van Ferdinand, Rooms Koning aan Willem van Gulik betreffende diens geschil met Karel V over Gelderland., 1540; 22.39; 1 stuk
    - Acte, waarbij Ferdinand, Rooms Koning, Karel V machtigt om Gelder in leen te houden., 1541; 24.13; 1 stuk
    - Stukken inzake de erkenning door de gravin van Culemborg en de graaf van Hoorne van Karel V als hertog van Gelder., 1541; 24.8, 24.10-24.11; 3 stukken
      - stuk, 24.8
      - stuk, 24.10
      - stuk, 24.11
    - Stukken inzake de overdracht van Gelder aan Karel V en zijn inhuldiging aldaar., 1543-1544; Div. Nrs
      - 1543, 21.6; 1 stuk
      - 1543, 21.17; 1 stuk
      - 1543, 21.19; 1 stuk
      - 1543, 21.13; 1 stuk
      - 1543, 21.15; 1 stuk
      - 1543, 21.16; 1 stuk
      - 1543, 21.14; 1 stuk
      - 1543, 21.7; 1 stuk
      - 1543, 21.10; 1 stuk
      - 1543, 21.11; 1 stuk
      - 1543, 21.12; 1 stuk
      - 1543, 21.8; 1 stuk
      - 1543, 21.18; 1 stuk
      - 1543, 21.21; 1 stuk
      - 1543, 21.9; 1 stuk
      - 1543, 21.20; 1 stuk
      - 1544, 21.2; 1 stuk
    - Ratificatie door Edelen en Steden van Gelder van de belofte van Karel V de domeinen niet te zullen vervreemden., 1544; 21.1; 1 stuk
    - Edict van Karel V dat vrouwen in het hertogdom Gelder kunnen opvolgen., 1549; 24.1; 1 stuk
    - Stukken betreffende de inhuldiging van Philips II als hertog van Gelder., 1556; 11.1; 1 charter en 10 stukken
    - Acte van benoeming door de Gelderse standen van gedeputeerden om de in Augsburg gesloten confederatie van de Nederlanden te ratificeren., 1549; 24.9; 1 stuk
  - VARIA BETREFFENDE GELDER., D
    - Stukken betreffende het optreden van de stad Arnhem als drossaard en rentmeester van de Veluwe., 1509; 16.2; 10 charters
    - Klachten van de Schepenen, Burgemeesters en Raad van de stad Bommel bij de stadhouder Philips de Lalaing over roof van een schip gepleegd door de Maastrichtenaren., zonder datum 1545; 22.6; 1 stuk
    - Advies van kanselier en raad van Gelder aan de landvoogdes inzake diverse punten rakende het bestuur van Gelder., zonder datum 1545; 22.9; 1 stuk
    - Verslag over diverse zaken rakende het bestuur van Gelder, voorgelegd aan de landvoogdes., 1545; 22.10; 1 stuk
- STUKKEN BETREFFENDE HOLLAND., V
  - Accoord tussen Johanna van Brabant en Albrecht van Beieren., 1394; 24.17; 1 stuk
  - Ratificatie door Jan van Brabant van een accoord tussen hem en Jacoba van Beieren., 1418; 24.18; 1 stuk
  - Ratificatie door Philips van Bourgondië van een verdrag tussen Jacoba van Beieren en Jan van Brabant enerzijds en Jan van Beieren anderzijds., 1418; 24.16; 1 stuk
  - Acte waarbij Jan, hertog van Brabant, verklaart aan Willem van den Berge, heer van Orbeys, land in de polder van Diepkreek (Zeeland Bewester Schelde) verkocht te hebben., 1418; 20.2; 1 charter
    Dit stuk is uitgevaardigd door de Hollandse kanselarij en bevindt zich bij de stukken van Willem van den Berge die na diens dood werden opgeborgen in een lade in kast 6 infra die als opschrift zijn naam droeg, vgl. ook nr. 12 van deze inventaris.
  - Verklaring van Jan van Beieren, waarbij hij Philips van Bourgondië erkent als zijn erfgenaam., 1424; 12.10; 1 charter
- STUKKEN BETREFFENDE UTRECHT., VI
  - Acte, waarbij Paus Clemens VII aan Karel V toestemming verleent de temporaliteit van het bisdom Utrecht over te nemen., 1529; 13.7; 1 charter
  - Ratificatie door de stad Utrecht van de belofte door Karel V gedaan om Utrecht niet meer te scheiden van Holland en Brabant., 1540; 17.2; 1 charter
- STUKKEN BETREFFENDE OVERIJSSEL., VII
  - Stukken betreffende de inhuldiging van Karel V in Overijssel., 1528; 10.1; 2 charters
- STUKKEN BETREFFENDE TOLLEN., VIII
  - Verdrag tussen de hertogen van Gelder en Brabant houden tolprivileges voor de inwoners van Gelder in Brabant zonder datum (1196), 20.10; 1 charter
  - Stukken inzake verpanding van de tol op de Maas bij Maastricht door de hertogen van Brabant., 1341-1453; Div. Nrs
    - 1362, 20.1; 2 charters
    - 1368, 15.5; 1 charter
    - 1341-1440, 9.1; 3 charters
    - 1422-1453, 13.2; 3 charters
  - Bevestiging door Antoine, hertog van Brabant van de tolvrijheid van de inwoners van Nijmegen in Brabant., 1406; 19.3; 1 charter
  - Schenking door Philips van Bourgondië van tolvrijheid te Antwerpen aan inwoners van Bergen op Zoom., 1444; 21.4; 1 stuk
  - Informaties ingewonnen door Boudewijn Goethals, raad van de hertog van Bourgondië over de gebruiken van de tol te Antwerpen., 1476; 21.5; 1 deel
  - Verkaaring van het stadsbestuur van Nijmegen dat de inwoners van Nijmegen tolvrijheid hebben te Wijk., 1539; 21.27-21.28; 2 stukken
    - stuk, 21.27
    - stuk, 21.28
- VARIA., IX
  - Lijst van personen, aanwezig bij onderhandelingen te Arras tussen Engeland en Bourgondië., 1411; 3.14; 1 stuk
  - Verzoek van de Markies van Baden aan de landvoogdes Maria van Hongarije om zijn belangen te willen behartigen bij de Keizer., 1522; 23.16; 1 stuk
  - Instructie, door Marcus van Weyze te Utrecht aan zijn broer gegeven voor onderhandelingen in diverse plaatsen in Holland., 1518; 23.9
- INVENTARIS DER BRABANTSE CHARTERS., X
  - Inventaris van de op het kasteel te Vilvoorde aanwezige charters., ongedateerd (kort na 1587); 24.24; 1 deel
- SUPPLEMENT, XI
  Onderstaande inventaris werd aangetroffen in de bibliotheek van het ARA. Het stuk bevatte inleggende stroken met diverse nummers [36, 121 V(ilvoordse) C(harters) nieuw, 40]. De inventaris wordt niet genoemd in de inventaris van B. Slot. Wel wordt daar verwezen naar een kopie in de collectie Gérard [overgedragen aan het ARA Brussel]
  - Inventaris van diversche chartres bestaende soo in originelen als Authentiquen ende simpelen copijen, gecoomen uit d'archiven van den Coninck van Spangien; Te weten den stercken huijse van Villevorden, de Reecken Camer, het Leen-hof tot Brussel, den Grooten Raet ende het Stats-huijs ofte Thresorie van Mechelen; Alles gerecouvreert door wijlen den Heer mr. Dirck Graswinckel wesende hier toe specialijck geauthoriseerd van de E. Mo. Heeren Raet van Staten der Vereenigde Nederlanden. Ende sijn eerstelijck dese naervolgende uijt den voors. Stercken huijsen: ende meest originelen, Inventaris van de Vilvoordse Charters [z.d.], met extract uit de resoluties van de Raad van State betreffende de overdracht van enkele charters aan mr. Johan Pesters, pensionaris van de stad Maastricht om "geformeert te worden" tot "een pertinent recuijl", 16 juni 1671, een memorie betreffende deze stukken van Johan Pesters en een verzoekschrift van hem om afschriften van enkele van deze stukken; [foutief gedateerd 1667]; 25
- Lijst van stukken die genoemd worden in de oude inventaris van de Raad van State en nu ontbreken, XII
  Waar mogelijk is tevens vermeld waar afschriften van deze stukken te vinden zijn.
  - Een parkementen besegelden brief van hertog Jan van Brabant gedaen in Februari 1418 waer dieselve heeft gecommitteert Wilhem van den Berge heere van Orbais om te ontvangen het gelt van de eerste bede van het land van Heusden., 8.3
    Gemerkt: X.
    Afschrift: Weense charters Algemeen Rijksarchief derde afdeling, Handschriften.
  - Een brief, daerop buijten gescreven staet de jure patronatus ecclesiae de Galée in dominio de Valkenburg., 8.4
    Gemerkt: XXXVIII.
  - Een parkementen besegelden brief van hertog Jan concerneerende de lijfpensioenen bij die van Holland verkogt ten behoeven van den voorzegd hertog., 8.5
    Gemerkt: XI.
  - Een besegelde parkementen brief van Philips. hertog van Borgondien ende van Brabant van dato den 7 April 1448 daarbij hij permitteert Joan de Moll, schoutet van den Bosch te mogen stellen een substituijt om 't selve schoutsampt te mogen bedienen., 8.6
    Gemerkt: XX.
  - Een parkementen besegelden brief van Hendrick heer van Gronsfelt waerbij hij bekent ontfangen te hebben seker brief van wegen den hertog van Bourgondie daer mede hij wordt gedechargeert en ontlast van bewaringe van 't slot ende landen van Valkenburg en ook van sijn eed met volle quitantie van de reeckeninge bij hem gedaen., 8.7
    Gemerkt: XIII.
    Vidimus in Algemeen Rijksarchief Brussel, charters van Brabant 6862.
  - Eenen parquementen bezegelden brief van Jan van Vianen in dato 1419 meldende van een cautie ten behoeven van hertog van Brabant en grave van Holland., 8.8
    Gemerkt: XIIII.
    Afschrift: Weense charters, Algemeen Rijksarchief, derde afdeling, Handschriften.
  - Quitantie van de erfgenamen van Denijs Vrient nopende de affaire van Maestricht (1544)., 13.6
    Gemerkt: III.
    Afschrift: Weense charters in Rijksarchief Maastricht.
  - Twee brieven aan malcanderen gehegt wesende, respective van dato 21 october 1363 ende van den lesten Maij 1368 daerbij Lodewijck grave van Vlaanderen, Hertogh van Brabant gunt ende geeft Jan van Casant vijftigh gemeten lants leggende tot Lillo, die toebehoort hadde Coel van Boekhout gebannen bij de wet van Antwerpen., 13.8
    Gemerkt: 12.
    Afschriften in Algemeen Rijksarchief Brussel, Cartularium IV, f. 97 en Cartularium XLVII f. 85.
  - Een perkamenten besegelden brief van Wenceslaus ende vrouwe Johanna van beset dat sij gedaen hebben Didericke heere van Brederode ende sijne kinderen van negenhondert oude gulden., 4.5
    Gemerkt: XXIIII.
    Afschrift: Algemeen Rijksarchief Brussel. Cartularium IV, f. 96.
  - Een perkamenten briefken van Wilhelm van Brederode van dato 1370 daags na St. Peter en Pauwelsdagh, daerbij hij belooft hem niet te wreken over de vijantschap die daer geweest is tusschen den hertogh Wenceslaus ende den hertog van Gulick daerop buyten geschreven staet Brederode., 4.6
    Gemerkt: XX en Brederode.
  - Een pacquet aengaende saken van Maestricht ende Rijckscamer., 4.7
    Gemerkt: 33.
  - Een oude besegelden brief in perkament gegeeven in September 1389, daerbij Reijnolt van Gelre transporteert aen heer Jean hertog van Brabant, Outheusden. Vlijmen, Hedikhuijsen en Engelen., 4.9
    Gemerkt: VI.
  - Twee stukken in malcanderen leggende in pampier geschreven: Niet authenticq, daerop gescreven staet Monsieur l'audiencier S. de Sart aengaende de Staten van Brabant en het recht dat den hertog van Braband heeft aen proosdije van Maestricht., 5.1
    Gemerkt: 36.
  - Diversche pampieren t'samen gehecht, waerop gescreven staet: Ecrits touchant Maestricht et nommement la jurisdiction que l'empereur a en cette ville., 5.4
    Gemerkt: 75.
  - Eenen parkementen besegelden brief van Reijnolt van Brederode ende Wilhem van Brederode, gebroeders, in dato den 10 januari 1370, daerbij sij bekennen vernoegt te sijn van negenhondert oude schilden 's jaers met sekere assignatie in deselve brieven geroert., 8.1
    Gemerkt: 26.
    Afschrift: Algemeen Rijksarchief Brussel, Cartularium XXV f. 45.
  - Eenen ouden parkementen besegelden brief, daerbij Theodericus heere van Valckenburg belooft de hertoginne van Brabant Aleydis ende haren soon bij te staen in 't recouvreren der stad Maestricht in dato 1267., 8.2
    Afschrift: in Weense charters Rijksarchief Maastricht.
  - Eenen parchementen ende eenen pampieren brief, inhoudende hoe dat de Nederbetuwe, Tielreweert ende de dorpen van Maze, Leeuwen gehouden sijn te wesen onder de stat van Thielt, bij den anderen gebonden., 16.5
    Gemerkt: Thielt.
    Afschrift in Weense charters, Rijksarchief Arnhem.
  - Certificatie der Stat van Aernhem over de gevanckenis, torture ende quade tractamenten gedaen aen Johan Behem., 16.8
    Gemerkt: littera F.
  - Copije authenticq op parckement met een segel van de heer Reynolt van Brederode meldende de bekentenisse dat hij den borght van Gennip te leen hout van den hertogh van Gelre ende grave van Zutphen., 16.12
    Gemerkt: XLIII.
    Afschrift in Weense charters in Rijksarchief Arnhem.
  - Een parckementen besegelden brief van het casteleinschap van Heusden ten profijte van Aart van Sevenbergen, 7 Maij 1419., 17.8
    Afschrift in Weense charters, Algemeen Rijksarchief derde afdeling, Handschriften. Zie pag 12.
  - Twee acten van Carel de V, d 'ene van den 29 April 1550, waermede geseijt is dat bij provisie van de vonnisse gewesen bij schepenen van Brede, sal mogen geappelleert worden aen den cancellier ende Rade van Brabant, buyten geteijkent AA, d'andere van den 4 Januari 1549 waerbij geseijt wort, dat Cuijck ende Grave sullen ressorteren onder den Rade van Brabant., 17.13
    Gemerkt: AA BB.
    Afschrift in Weense charters, Rijksarchief 's Hertogenbosch.
  - Eenen parckementen besegelden brief met drij gele zegels beginnende Gerardus Dei gratia Dux Juliacensis etc. van dato 1473 inhoudende het transport van het hertogdom van Gelre ende Graefschap Zutphen ten behoeve van Carolus hertogh van Bourgoigne., 19.2
    Gemerkt: V en Cessio ducat. Gelriae.
    Afschrift onder nummer 22.46.
  - Een confederatie ofte verbont van die van Maestricht met den hertogh van Brabant in dato des Sondags naer St. Lenarsdagh 1376, daer op van buijten geschreven staet: Confederatio Trajectensis cum domino duce., 19.4
    Gemerkt: XXI.
  - Eenen parcquementen bezegelden brief van Wenceslaus van Bohemen ende Johanna in dato 1356 daerbij Heer Alart van Os wort geconfirmeert in de gifte aen hem gedaen van seeckre landen gelegen in Lillo ende daeromtrent, met de visscherije in Berrendrecht., 20.7
    Afschrift in Algemeen Rijksarchief Brussel, Cartularium XLIII.